【裁判字號】    95,簡上,267
【裁判日期】    951215
【裁判案由】    侵權行為損害賠償
【裁判全文】
臺灣臺北地方法院民事判決             95年度簡上字第267號
上  訴  人  甲○○
被  上訴人  丙○○
訴訟代理人  乙○○
上列當事人間請求侵權行為損害賠償事件，上訴人對於中華民國
95年3 月24日本院台北簡易庭95年度北簡字第9149號第一審判決
提起上訴，經本院於民國95年12月1 日言詞辯論終結，判決如下
：
    主  文
原判決關於命上訴人給付超過新臺幣參萬伍仟參佰陸拾肆元本息
部分，及該部分假執行之宣告暨命上訴人負擔訴訟費用之裁判均
廢棄。
上開廢棄部分，被上訴人在第一審之訴駁回。
其餘上訴駁回。
第一、二審訴訟費用由上訴人負擔五分之三，餘由被上訴人負擔
。
    事實及理由
一被上訴人主張：上訴人於民國94年4月21日上午8時55分許，騎
  乘機車在台北市○○路逆向行駛，因疏於注意撞傷正在穿越馬
  路之伊，致伊受有左小腿挫傷、巨大皮下血腫及足踝內踝線性
  骨折等傷害，因此支出醫藥費新臺幣（下同）9,513 元。另伊
  於車禍後5個月無法工作，每月薪資以21,900 元計算，計損失
  薪資收入109,500 元。又伊自發生車禍至今，腿傷始終未癒，
  不僅行走不便，更因多次就診及復健，影響正常作息，尤其上
  訴人自事發後非但未曾真心慰問，甚且於刑事過失傷害案件審
  理中飾辭狡辯，毫無悔意，更加深伊精神上痛苦。爰依民法侵
  權行為相關規定，請求上訴人賠償伊169,013 元，及自94年4
  月21日起至清償日止，按年息5%計算之利息【原審判命上訴人
  賠償醫藥費520元及精神慰撫金50,000元，並認定上訴人對此
  事故之發生與有過失，過失比例為百分之10，因此計算出上訴
  人應賠償被上訴人45,468元，及自94年10月25日（原判決主文
  第1項誤載為95年10月24日）起至清償日止，按年息百分之5計
  算之利息，並駁回被上訴人其餘之請求，被上訴人對其敗訴部
  分未上訴，上訴人則僅就精神慰撫金部分上訴，未上訴部分均
  已告確定】，並於本院答辯聲明：上訴駁回。
二上訴人則抗辯：
  (一)本件車禍發生後，伊即送被上訴人至台北市立聯合醫院和平
    院區（下稱和平醫院）急診，被上訴人經診斷出僅受有右大
    腿及右膝挫傷、左小腿及左足踝挫傷等輕微傷勢。詎被上訴
    人竟於事後多次至元復醫院就醫，並稱本件事故致其受有左
    膝內外側半月軟骨受傷、足踝內踝線性骨折等嚴重傷害，惟
    該等症狀實與和平醫院診斷之結果相異，應與本件事故無關
    。
  (二)伊對系爭車禍確實有逆向行駛之過失，願如數賠償被上訴人
    至和平醫院急診所支出之醫藥費520 元，然事發當時，被上
    訴人係以奔跑方式穿越馬路，對本件事故發生應負一半責任
    ，且被上訴人並未因此車禍受有嚴重傷害，其請求50,000元
    之精神慰撫金實嫌過高等語。並於本院上訴聲明：1.原判決
    關於命上訴人給付超過520 元本息部分均廢棄；2.前開廢棄
    部分，被上訴人在第一審之訴駁回。
三兩造不爭執之事實：
  (一)上訴人於94年4月21日上午8時55分許，欲將其停放於台北市
    萬華區○○路與桂林路4巷路口西北角之車號CHE-052號重型
    機車，移置於同路口東南角處，遂騎乘上開機車逆向行駛於
    台北市○○區○○路，於行經前開路口時，疏於注意而撞及
    未依規定行走於行人穿越道之被上訴人，致其受有右大腿及
    右膝挫傷、左小腿及左足踝挫傷等傷害。
  (二)上訴人前述過失駕駛行為，觸犯刑法第284條第1項過失傷害
    罪，經本院刑庭以94年度交易字第447 號判決判處其拘役40
    日，並經臺灣高等法院以94年度上易字第326 號判決駁回其
    上訴確定。
四得心證之理由：
  (一)按因故意或過失，不法侵害他人之權利者，負損害賠償責任
    ；不法侵害他人之身體、健康、名譽、自由、信用、隱私、
    貞操，或不法侵害其他人格法益而情節重大者，被害人雖非
    財產上之損害，亦得請求賠償相當之金額，民法第184條第1
    項前段、第195條第1項前段分別定有明文。而民法第195 條
    所謂「相當之金額」，應斟酌加害人與被害人雙方之身分、
    資力與加害程度，及其他各種情形核定之（最高法院51年台
    上字第233 號判例意旨參照）。上訴人因前述過失行為，致
    被上訴人之身體受有傷害，如前所述，依前開規定，自應對
    被上訴人所受損害負賠償之責。查：被上訴人因此事故成傷
    ，不僅身體受侵害，更增添生活上不便，其主張因此受有精
    神上痛苦，應屬非虛。而上訴人為國小畢業，目前待業中，
    名下無財產，仰賴其妻工作之收入維生，被上訴人則為國中
    畢業，開設美髮店，每月收入30,000元至40,000元，有汽車
    及股票投資，業據兩造陳明在卷（本院95年12月1 日言詞辯
    論筆錄參照），並與本院依職權調取兩造之稅務電子閘門財
    產所得調件明細表相符。本院審酌前述兩造之學識程度、社
    會地位相仿，經濟狀況以被上訴人較佳，及加害程度等一切
    情狀，認被上訴人請求上訴人賠償慰撫金50,000元，尚稱適
    當。上訴人主張：原審判命伊給付之精神慰撫金50,000元顯
    屬過高云云，並非可採。
  (二)次按損害之發生或擴大，被害人與有過失者，法院得減輕賠
    償金額，或免除之，民法第217條第1項規定甚明。本件事故
    雖係因上訴人騎乘機車違規逆向行駛於台北市○○區○○路
    ，於行經路口之際未注意車前狀況即貿然前行所致，然行人
    穿越道路，應經由行人穿越道穿越（道路交通安全規則第
    134條第1款參照），被上訴人自承未遵前述規定，在設有行
    人穿越道之肇事路口，違規行走於公車與公車間穿越道路（
    原審卷第25頁交通事故談話紀錄表參照），而依卷附道路交
    通事故調查報告表所載（原審卷第27頁參照），事發當時天
    候晴、日間有自然光線、視距良好，並無使被上訴人不能注
    意遵循前開交通法規穿越道路之情形，被上訴人違規穿越道
    路，致遭上訴人騎乘機車撞及，其對本件事故之發生亦有過
    失，本院審酌兩造之過失情節，認上訴人及被上訴人對本件
    事故之發生，各應負70%、30%之責任。依此計算，上訴人因
    本件事故應賠償被上訴人之數額為35,364元｛〔50,000元（
    精神慰撫金）＋520元（醫藥費）〕×70%（上訴人與有過失
    應負擔之比例）＝35,364｝。
  (三)綜上所述，被上訴人依侵權行為之法律關係，請求上訴人給
    付35,364元，及自94年10月25日起至清償日止，按年息5%計
    算之利息，為有理由，應予准許；逾此部分之請求，則無理
    由，應予駁回，原判決於上開應准許部分，命上訴人如數給
    付，並為假執行之宣告，於法即無不合。上訴意旨指摘原判
    決此部分不當，為無理由，應予駁回。惟原判決命上訴人給
    付逾此範圍之部分，則屬無據，不應准許，上訴意旨指摘原
    判決此部分不當，為有理由，應予准許，爰由本院將此部分
    廢棄，改判如主文第2項所示。另原判決主文第1項記載之利
    息起算日「95」年10月25日，顯然係「94」年10月25日之誤
    ，應另由原審裁定更正，併予敘明。
五據上論結，本件上訴為一部有理由，一部無理由。依民事訴訟
  法第436條之1第3項、第449條第1項、第450條、第79條，判決
  如主文。
中    華    民    國    95    年    12    月    15    日
                  民事第六庭    審判長法  官  李昆曄
                                      法  官  曾部倫
                                      法  官  陳婷玉
以上正本係照原本作成。
本判決不得上訴。
中    華    民    國    95    年    12    月    15    日
                                      書記官  詹雪娥


司法院資訊處製作；財團法人民間司法改革基金會備份。
